【裁判字號】    99,聲,1328
【裁判日期】    990812
【裁判案由】    聲明異議
【裁判全文】
臺灣高等法院臺中分院刑事裁定          99年度聲字第1328號
聲明異議人
即  受刑人  甲○○
選任辯護人  梁宵良律師
上列聲明異議人即受刑人因詐欺案件，對臺灣臺中地方法院檢察
署檢察官執行之指揮（99年度執字第7010號）認為不當，向本院
聲明異議，本院裁定如下：
    主  文
異議駁回。
    理  由
一、本件聲明異議意旨略以：聲明異議人即受刑人甲○○因違反
    電子遊戲場業管理條例等案件，經臺灣臺中地方法院97年度
    易字第1113號為有罪判決，其中違反電子遊戲場業管理條例
    部分，係判處有期徒刑各3月（共認定40件），應執行有期
    徒刑5年，如易科罰金，以新臺幣壹仟元折算1日，經公訴人
    不服提起上訴，嗣經臺灣高等法院臺中分院99年度上訴字2
    、65號及99年度上易字第68號駁回上訴確定。惟檢察官於執
    行時不准易科罰金，將受刑人送往臺灣臺中監獄執行，然刑
    法第41條歷迭次修正，其立法理由均在避免短刑期受刑人入
    監後沾染惡習或被貼上標籤，出獄後回歸社會困難並抒解獄
    滿為患困境。受刑人固為宏國企業有限公司負責人，但本案
    案發後，已散盡家產，負債高達數百萬元，本案由於涉案之
    遊戲場家數頗多，其中起訴書附表所載之便利商店有10餘家
    實非受刑人所經營，惟於審理期間因審判長曉諭受刑人，若
    每家逐一查證，恐曠日費時，徒然浪費司法資源，且所涉刑
    責非重大刑案，若每件判處有期徒刑6月以下，即使所多數
    各罪定應執行刑超過有期徒刑6月，仍屬得易科罰金，受刑
    人聽從審判長勸諭，全數承擔，對於犯行已有悔意。又苟若
    法院審理時認受刑人不宜易科罰金，大可於量刑時就受刑人
    所犯各罪量處有期徒刑7月以上，何需僅判處有期徒刑各3月
    ，足見法院認受刑人犯後態度良好，欲藉易科罰金以啟受刑
    人自新，執行檢察官未探究法院審理過程及量刑時之用意，
    率爾駁回聲請甲○○易科罰金之聲請，所為執行指揮確有不
    當。受刑人上有年邁父母親，與妻育有3名子女，母親患有
    骨刺，渠等日常生活均由受刑人妻照料打理，家中經濟重擔
    落在受刑人身上，且受刑人因本案散盡家產，負債高達數百
    萬元，雖努力工作，仍未全數清償。今檢察官將受刑人發監
    執行，全家經濟將陷入困境，子女利益無法獲得保障，生活
    將陷入恐懼中，執行檢察官未審酌刑法第41條之情況，遽予
    命受刑人入監執行，實屬不當，應予撤銷，並請准予易科罰
    金云云。
二、按受刑人或其法定代理人或配偶以檢察官執行之指揮為不當
    者，得向諭知該裁判之法院聲明異議，刑事訴訟法第484條
    定有明文。又按刑法第41條第1項規定：「犯最重本刑為五
    年以下有期徒刑以下之刑之罪，而受六個月以下有期徒刑或
    拘役之宣告者，得以新臺幣一千元、二千元或三千元折算一
    日，易科罰金。但確因不執行所宣告之刑，難收矯正之效或
    難以維持法秩序者，不在此限。」，依其立法理由，易科罰
    金制度旨在救濟短期自由刑之流弊，性質屬易刑處分，故在
    裁判宣告之條件上，不宜過於嚴苛。至於個別受刑人如有不
    宜易科罰金之情形，在刑事執行程序中，檢察官得依現行條
    文第一項但書之規定，審酌受刑人是否具有「確因不執行所
    宣告之刑，難收矯正之效，或難以維持法秩序」等事由，而
    為准許或駁回受刑人易科罰金之聲請，更符合易科罰金制度
    之意旨。是以有期徒刑或拘役得易科罰金之案件，法院所諭
    知者，僅係如易科罰金之折算標準而已，至於是否准予易科
    罰金，則賦予執行檢察官視個案具體情形，依前開法律規定
    得予裁量之權能，亦即執行檢察官得考量受刑人之實際情形
    ，是否有執行顯有困難之要件，或有難收矯正之效，或難以
    維持法秩序，以作為其裁量是否准予易科罰金之憑據，非謂
    一經判決宣告易科罰金之標準，檢察官即應為易科罰金之處
    分，是以，檢察官此項裁量權之行使，亦僅於發生有裁量瑕
    疵之情況時，法院始有介入審查之必要。
三、經查，本件受刑人甲○○因違反電子遊戲場業管理條例等案
    件，經臺灣臺中地方法院97年度易字第1113號為有罪判決，
    其中違反電子遊戲場業管理條例部分，係判處有期徒刑各3
    月（共認定40件），應執行有期徒刑5年，如易科罰金，以
    新臺幣壹仟元折算1日，經公訴人上訴，本院以99年度上訴
    字2、65號及99年度上易字第68號駁回上訴確定。嗣臺灣臺
    中地方法院檢察署檢察官執行時審酌受刑人為貪圖不法利益
    ，以企業化方式經營宏國公司、大舞臺公司，於便利商店內
    擺放電動玩具，受刑人為公司負責人，復夥同員警共同犯本
    件犯行，其惡性重大，危害社會治安甚鉅，若准予易科罰金
    ，難收矯正之效並難以維持法之秩序，因而依刑法第41條第
    1項但書規定，以命令不准其易科罰金，有本院以99年度上
    訴字2、65號及99年度上易字第68號、臺灣臺中地方法院檢
    察署檢察官99年7月21日99年度執字第7010號點名單、99年7
    月21日訊問筆錄、臺灣臺中地方法院檢察署檢察官執行指揮
    書（99年7月21日99執明字第7010號）在卷可按。是本件檢
    察官既已就否准易科罰金之理由詳予敘明，核與刑法第41條
    第1項之規定無違。且受刑人為犯罪集團首腦，以企業化方
    式經營便利商店，以掩飾未經申請許可之電子遊戲場，擺放
    電動玩具，不思以勞動賺取合法金錢，又夥同員警共同犯罪
    ，嚴重危害社會治安秩序，惡性非輕。故執行檢察官依受刑
    人犯罪情狀，如不入監執行難以收矯治之效，乃本其法律所
    賦與指揮刑罰執行職權之行使，對具體個案所為之判斷，據
    而不准受刑人易科罰金，尚難謂有何逾越法律授權、專斷等
    濫用權力之情事，此外復查無檢察官上開裁量權之行使有何
    瑕疵之情事，實難謂其執行之指揮為不當。受刑人徒執上開
    異議意旨指摘檢察官執行指揮不當，尚非有據，為無理由，
    應予駁回。
據上論斷，應依刑事訴訟法第486條，裁定如主文。
中    華    民    國    99    年    8     月    12    日
            刑事第六庭  審判長法  官   李  文  雄
                              法  官   陳  如  玲
                              法  官   邱  顯  祥
上列正本證明與原本無異。
如不服本裁定，應於裁定送達後五日內向本院提出抗告狀 (須附
繕本)。
                                書記官  許  美  惠
中    華    民    國    99    年    8     月    12    日

司法院資訊處製作；財團法人民間司法改革基金會備份。
